【裁判字號】    89,訴,17
【裁判日期】    890802
【裁判案由】    偽造文書
【裁判全文】
臺灣臺北地方法院刑事判決                            八十九年度訴字第一七號
    公  訴  人  臺灣臺北地方法院檢察署檢察官
    被      告  丁○
    選任辯護人  王偉凡
    被      告  戊○○
右列被告因偽造文書案件，經檢察官提起公訴 (八十八年度偵字第一八三五○號)，
本院判決如左：
    主  文
丁○共同行使偽造私文書，足以生損害於公眾及他人，處有期徒刑參月。
戊○○共同行使偽造私文書，足以生損害於公眾及他人，處有期徒刑參月，緩刑貳年
。
    事  實
一、丁○原係丙焜企業有限公司（下稱丙焜公司）股東，與黃崇龍共同基於犯意之聯
    絡，竟於民國（下同）八十七年五月十八日，二人均明知未經丙焜公司原董事乙○○、股東甲○○○、江友直等人之同意，由丁○盜蓋乙○○、甲○○○、江友
    直交由丁○保管之印章，偽造丙焜公司變更登記申請書及佳音公司股東同意書，
    將丙焜公司改為「佳音國際有限公司」（下稱佳音公司），並將乙○○股權新台
    幣（下同）二百萬元讓予戊○○承受，甲○○○股權一百八十萬元，分為四十萬
    元、五十萬元、五十萬元、四十萬元各由丁○、李秋芳（戊○○之妻）、黃心潔
    （戊○○女兒）、張素雲（丁○之妻）承受，江友直股權二十萬元由張素雲承受
    ，隨即於同年六月二十三日，由戊○○檢具前開偽造之丙焜公司變更登記申請書
    及佳音公司股東同意書與其他相關資料持之向主管機關台北市政府建設局申請變
    更公司登記，使建設局公務員將上開不實資料登載於職務上掌管之公司登記簿冊
    ，足以生損害於主管機關對公司管理之正確性及乙○○、甲○○○、江友直等人
    之權益。
二、案經被害人乙○○、甲○○○訴由臺灣臺北地方法院檢察署檢察官偵查起訴。
    理  由
一、訊據被告丁○對於未經告訴人乙○○、甲○○○及江友直之同意，盜蓋渠等之印
    章於前開申請書及同意書之事實坦承不諱，被告戊○○矢口否認右揭犯行，辯稱
    ：伊不知被告丁○未得其他股東同意，都未參與設立公司過程，都由丁○在辦理
    云云，經查：
（一）右揭事實，業據告訴人乙○○代理人丙○○於偵查中及本院審理時，告訴人甲○○○於本院審理時指陳綦詳，並有原丙焜公司變更登記事項卡、董事、股東
      名單、公司章程，佳音公司變更登記事項卡、董事、股東名單，公司章程及偽
      造之丙焜公司變更登記申請書及佳音公司股東同意書各一份（均影本）附卷可
      稽。
（二）次查，告訴人乙○○之出資部分由被告戊○○承受，並變更董事為戊○○，告
      訴人甲○○○出資部分由被告丁○及其妻子張素雲，以及被告戊○○之妻李秋
      芳、女兒黃心潔承受，有前開偽造之股東同意書在卷可稽，被告戊○○於本院
      自承並未經告訴人乙○○同意，且並未出資等情，被告戊○○既係承受乙○○
      之股份，自應經告訴人乙○○本人之同意，縱係由被告丁○處理變更登記事宜
      ，亦應究明告訴人乙○○之本意，始得為轉讓行為，自不得以由被告丁○處理
      而主張免責，況被告戊○○必須於前開同意書及申請書上蓋章，始得辦理變更
      登記，其諉稱不知情顯難採信；被告戊○○未經丙焜公司原董事乙○○之同意
      ，擅自受讓乙○○之全部出資，其明知自己未出資，竟自乙○○承受登記為股
      東，足認與被告丁○有共同之犯意聯絡，被告戊○○與被告丁○所犯上開犯行
      ，堪以認定，應予依法論科。
二、核被告丁○、戊○○二人所為，係犯刑法第二百十六條、第二百十條、第二百十
    四條之罪。被告二人就上開犯行，有犯意聯絡及行為分擔，為共同正犯。被告盜
    用印文之低度行為，為偽造文書之高度行為所吸收，其偽造文書之低度行為為行
    使偽造文書之高度行為所吸收，均不另論罪。被告所犯行使偽造私文書罪與使公
    務員登載不實罪間，有方法結果之牽連關係，應從一重行使偽造私文書罪處斷。
    另被告丁○未經股東江友直之同意或授權，盜蓋股東江友直之印章偽造文書之犯
    行，業據被告丁○於本院審理時坦認在卷，因此部分與起訴且構成有罪部分，有
    實質上一罪之關係，本院自得併予審理，附此敘明。爰分別審酌被告二人之品行
    、犯罪之動機、目的、手段、所生損害，本件主要由被告丁○主導，涉案情節較
    重，且迄未與告訴人達成和解及被告犯罪後之態度等一切情狀，分別量處如主文
    所示之刑。另查，被告戊○○前未曾受有期徒刑以上刑之宣告，有台灣高等法院
    檢察署刑案記錄簡覆表在卷可稽，經此教訓，應知警惕，當無再犯之虞，本院因
    認對其所宣告之刑以暫不執行為適當，爰併予宣告緩刑如主文所示，以啟自新。
    至被告丁○係盜蓋告訴人乙○○、甲○○○交由其保管之印章，業據被告供承在
    卷，其係盜用印章印文，並非偽造行為，公訴人聲請沒收印文，尚有誤會，附此
    敘明。
據上論斷，應依刑事訴訟法第二百九十九條第一項前段，刑法第二十八條、第二百十
六條、第二百十條、第二百十四條、第五十五條、第七十四條第一款，罰金罰鍰提高
標準條例第一條前段，判決如主文。
本案經檢察官黃玉垣到庭執行職務。
中    華      民    國      八十九    年        八      月      二      日
                                      臺灣臺北地方法院刑事第三庭
                                          法  官  吳  淑  惠
右正本證明與原本無異
如不服本判決應於送達後十日內向本院提出上訴狀
                                          書記官  林  淑  卿
中    華      民    國      八十九    年        八      月     十八     日
附錄本案論罪科刑法條全文
刑法第二百十條
偽造、變造私文書，足以生損害於公眾或他人者，處五年以下有期徒刑。
刑法第二百十六條
行使第二百十條至第二百十五條之文書者，依偽造、變造文書或登載不實事項或使登
載不實事項之規定處斷。
刑法第二百十四條
明知為不實之事項，而使公務員登載於職務上所掌之公文書，足以生損害於公眾或他
人者，處三年以下有期徒刑、拘役或五百元以下罰金。


司法院資訊處製作；財團法人民間司法改革基金會備份。
